臺灣彰化地方法院民事判決　100年度訴字第399號
原　　　告　林 碧 香
被　　　告　林 錦 芳
上列當事人間債務人異議之訴事件，本院於民國100年6月8日言
詞辯論終結，判決如下：
    主      文
原告之訴駁回。
訴訟費用新台幣15,454元由被告負擔。
    事實及理由
一、原告主張：被告前以原告在92、93年間，陸續向其借款共新
    台幣（下同）148萬3,550元，但僅償還其中32,000元，尚積
    欠145萬1,550元未還為由，聲請本院核發99年度司促字第18
    283 號支付命令，嗣並以該支付命令為執行名義，聲請本院
    民事執行處以100 年度司執字第4361號清償債務事件，對原
    告之財產為強制執行。惟原告並未居住於戶籍地址，被告明
    知原告現住所，竟仍向法院陳報戶籍地址為送達住所，造成
    法院錯誤，原告從未收受前開支付命令之送達，致未能聲明
    異議，且原告僅曾於93年8月3日，以票號CG 0000000號支票
    向被告借款15萬元，及向被告之妻張麗真借用50,000元，原
    告於該支付命令事件所提其他面額合計125萬1,550元之五張
    票據，係持向訴外人林允宗(即兩造之父，已於98年9月間死
    亡）借款周轉使用，並非向原告借款，且林允宗因非常感謝
    原告夫妻在他身邊照顧40年，生前即已表示原告不用還，並
    答應要將該五張票據撕毀，被告對原告並無該部分債權存在
    ，況且該等支票或本票均已時效消滅，被告以前開支付命令
    聲請對原告之財產強制執行，自有未合，為此在執行程序終
    結前，依強制執行法第14條第2 項之規定提起債務人異議之
    訴等情，求為：本院上開執行事件就原告財產所為強制執行
    程序應予撤銷之判決。
二、被告則以：兩造為姊弟，上開款項都是原告向被告所借，其
    每次向原告借款都是萬元為整數，開票時都加入利息，所以
    4張支票、1張本票尾數有幾仟幾佰幾拾元，只有其中一張本
    票載明每月付利息3300元（只付幾可月而已），所以面額是
    60萬元整數，全部借款迄今利息已逾30萬元完全未付，原告
    主張係向兩造父親借用，並非事實，另被告聲請前開支付命
    令時，聲請狀已載明原告住所為員林鎮○○街48號，原告所
    稱未呈報其住所，與事實不符等語，資為抗辯。
三、原告主張被告以前開支付命令為執行名義，聲請本院民事執
    行處以100 年度司執字第4361號清償債務事件對其財產強制
    執行，執行程序尚未終結之事實，有其所提民事（執行）異
    議狀影本為證，並為被告所不爭執，復有上開支付命令聲請
    卷可參，堪信為真實。
四、按執行名義成立後，如有消滅或妨礙債權人請求之事由發生
    ，債務人得強制執行程序終結前，向執行法院對債權人提起
    異議之訴；執行名義無確定判決同一之效力者，於執行名義
    成立前，如有債權不成立或消滅或妨礙債權人請求之事由發
    生，債務人亦得於強制執行程序終結前提起異議之訴，為強
    制執行法第14條第1項前段、第2項所規定。另債務人對於支
    付命令未於法定期間合法提出異議者，支付命令與確定判決
    有同一之效力，民事訴訟法第521條第1項復定有明文。原告
    以其未住居戶籍地址，前開支付命令並未合法送達，且被告
    於該支付命令聲請事件所主張之借款，僅二筆共20萬元（含
    向被告之妻張麗真借用部分）為其所借，其餘五張票據合計
    125萬1,550元部分，則係向兩造之父親借款，兩造父親並已
    於生前答應不用還款，且該等票據已罹於時效等情，提起債
    務人異議之訴。查被告據以聲請強制執行之前開支付命令，
    如已確定，依法既與確定判決有同一之效力，依前開強制執
    行法之規定，原告僅得以執行名義成立後，有消滅或妨礙債
    權人請求之事由發生，對被告提起債務人異議之訴。原告以
    上開支付命令核發以前存在之事由，依強制執行法第14條第
    2 項規定，提起債務人異議之訴，於法顯有未合。至於該支
    付命令是否合法送達於原告，乃據以聲請強制執行之執行名
    義是否有效成立之問題，原告應向執行法院聲明異議，或向
    核發支付命令確定證明書之本院民事庭聲請撤銷確定證明書
    ，以為救濟，不得據以提起債務人異議之訴。故原告以上開
    事由，提起債務人異議之訴，請求撤銷前開執行事件所為之
    強制執行程序，於法不合，應予駁回。
據上論結，原告之訴為無理由，依民事訴訟法第78條，判決如主
文。
中    華    民    國   100    年    6     月    22    日
                          民事第一庭
                              法  官  陳 瑞 水
以上正本係照原本作成。
如對判決上訴，應於判決送達後20日內向本院提出上訴狀。如委
任律師提起上訴者，應一併繳納上訴審裁判費。
中    華    民    國   100    年    6     月    22    日
                              書記官  莊 素 美